臺灣高等法院臺中分院刑事裁定
111年度聲字第1072號
聲   請   人  
即選任辯護人  賴思達律師                    
上   訴   人  
即   被   告  張義晟
              陳弘祥
              羅威  
上列聲請人因被告等殺人等案件（本院111年度上訴字第741號）
，聲請具保停止羈押，本院裁定如下：
    主  文
聲請駁回。
    理  由
一、聲請人即被告張義晟、陳弘祥、羅威（下稱被告三人）之選
    任辯護人聲請意旨略以：被告三人於偵、審中均坦承犯行，
    且共犯及相關證人均於一審即已交互詰問完畢，顯無勾串共
    犯或證人，亦無湮滅、偽造、變造證據之虞，另鈞院雖裁定
    羈押被告三人，但亦未禁止被告三人接見、通信，顯然亦認
    被告三人並無勾串共犯或證人，亦無湮滅、偽造、變造證據
    之虞，自非不予羈押，難以進行追訴、審判或執行。又一審
    判決認被告三人係犯刑法第302條第1項之妨害自由罪及刑法
    第277條第1項之傷害罪，鈞院押票亦記載被告三人係觸犯上
    開法條，是被告三人所犯均非死刑、無期徒刑或最輕本刑五
    年以上有期徒刑之罪，然鈞院卻以被告三人係犯重罪，且有
    逃亡、湮滅、偽造、變造證據或勾串共犯或證人之虞為由羈
    押被告三人，似有矛盾，復未具體說明有何具體事實或相當
    理由可認被告三人具有上開羈押原因，是基於保障人權之考
    量，似無繼續羈押被告三人之必要，爰依刑事訴訟法第110
    條第1項規定，為被告三人聲請具保停止羈押等語。
二、按被告及得為其輔佐人之人或辯護人，得隨時具保，向法院
    聲請停止羈押，刑事訴訟法第110條第1項定有明文；又按羈
    押被告之目的，其本質在於確保訴訟程式得以順利進行，或
    為確保證據之存在與真實、或為確保嗣後刑罰之執行，而對
    被告所實施剝奪其人身自由之強制處分。被告有無羈押之必
    要，法院僅須審查被告犯罪嫌疑是否重大、有無羈押原因、
    以及有無賴羈押以保全偵審或執行之必要，由法院就具體個
    案情節予以斟酌決定，如就客觀情事觀察，法院許可羈押之
    裁定或延長羈押之裁定，在目的與手段間之衡量並無明顯違
    反比例原則情形，即無違法或不當可言（最高法院46年度台
    抗字第6號判例參照），此乃法律所賦予法院之職權。是法
    院僅須在外觀上審查被告犯罪嫌疑是否重大，及有無賴此保
    全偵、審程式進行或執行而為此強制處分之必要，關於羈押
    原因之判斷，尚不適用訴訟上之嚴格證明原則，只需檢察官
    提出之證據在形式上足以證明被告犯罪嫌疑已足。次按司法
    院大法官釋字第665號就刑事訴訟法第101條第1項第3款規定
    之合憲解釋於理由中明載：「刑事訴訟法第101條第1項第3
    款規定之羈押，係因被告所犯為死刑、無期徒刑或最輕本刑
    為5年以上有期徒刑之罪者，其可預期判決之刑度既重，該
    被告為規避刑罰之執行而妨礙追訴、審判程序進行之可能性
    增加，國家刑罰權有難以實現之危險，該規定旨在確保訴訟
    程序順利進行，使國家刑罰權得以實現，以維持重大之社會
    秩序及增進重大之公共利益，其目的洵屬正當。又基於憲法
    保障人民身體自由之意旨，被告犯上開條款之罪嫌疑重大者
    ，仍應有相當理由認為其有逃亡、湮滅、偽造、變造證據或
    勾串共犯或證人等之虞，法院斟酌命該被告具保、責付或限
    制住居等侵害較小之手段，均不足以確保追訴、審判或執行
    程序之順利進行，始符合該條款規定，非予羈押，顯難進行
    追訴、審判或執行之要件，此際羈押乃為維持刑事司法權有
    效行使之最後必要手段，於此範圍內，尚未逾越憲法第23條
    規定之比例原則，符合本院釋字第392號、第653號、第654
    號解釋意旨，與憲法第8條保障人民身體自由及第16條保障
    人民訴訟權之意旨，尚無違背。」，可知其並非宣告刑事訴
    訟法第101條第1項第3款之重罪羈押原因違憲，而係要求附
    加考量被告除犯重罪之外，是否有相當理由認其有逃亡、湮
    滅、偽造、變造證據或勾串共犯或證人等之虞，依法條體系
    解釋，該等附加考量與單純考量同條第1項第1款、第2款之
    羈押原因仍有程度之不同，應予區別，否則不啻等同廢除同
    條第1項第3款之羈押原因。基此，伴同重罪羈押考量逃亡、
    湮滅、偽造、變造證據或勾串共犯或證人之虞，與單純考量
    有逃亡、湮滅、偽造、變造證據或勾串共犯或證人之虞之羈
    押原因，強度應有差異，即伴同重罪羈押考量之逃亡、湮滅
    、偽造、變造證據或勾串共犯或證人之虞，其理由強度未必
    足夠為單獨之羈押原因，然得以與重罪羈押之羈押原因互為
    相佐。
三、經查：
  ㈠被告張義晟、陳弘祥、羅威前因殺人等案件，經本院於民國1
    11年3月29日訊問後，認其等涉犯刑法第277條第1項之傷害
    罪、刑法第302條第1項之私行拘禁罪等嫌疑重大，並有刑事
    訴訟法第101條第1項第2款、第3款之情形，非予羈押顯難進
    行審判、執行，而裁定被告三人均自111年3月29日羈押在案
    ，合先敘明。
  ㈡按伴同重罪羈押予以考量之逃亡之虞，與單純成為羈押原因
    之逃亡之虞，其強度尚有差異，亦即伴同重罪羈押而考量是
    否有逃亡之虞，其理由強度可能未足以單獨成為羈押原因，
    然得以與重罪羈押之羈押原因互佐；另重罪常伴隨有逃亡、
    滅證之高度可能，係趨吉避凶、脫免刑責、不甘受罰之基本
    人性，倘一般正常之人，依其合理判斷，可認為該犯重罪，
    嫌疑重大之人具有逃亡或滅證之相當或然率存在，即已該當
    「相當理由」之認定標準，不以達到充分可信或確定程度為
    必要（最高法院100年度台抗字第246號裁定意旨參照）。原
    審經審理後雖認被告三人係犯刑法第277條第1項之傷害罪、
    刑法第302條第1項之私行拘禁罪，然依追加起訴意旨係認被
    告三人本案另涉犯刑法第271條第1項及第2項之殺人既遂（
    未遂）罪嫌，且檢察官對原審認定被告三人之罪名亦有不服
    而提起上訴，則被告三人是否另涉殺人罪嫌尚需本院檢閱卷
    內相關卷證加以認定，是被告三人涉犯重罪之犯罪嫌疑仍屬
    重大；況被告三人經原審各判處應執行有期徒刑五年二月、
    五年、五年，量刑非輕，且倘經本院審理後改判更重之刑，
    勢必將面臨更長徒刑之執行，是依一般合理之判斷，逃匿以
    規避審判程序進行及刑罰執行之可能性甚高，仍有相當理由
    認為被告三人有逃亡之虞；另被告三人於本院準備程序時亦
    聲請傳喚證人即同案被告黃宏瑜，認被告三人仍有勾串共犯
    或證人之虞，是若命被告三人具保、責付或限制住居等侵害
    較小之手段，均不足以確保將來審判、執行之順利進行，權
    衡國家刑事司法權之有效行使、社會秩序及公共利益、被告
    人身自由之私益及防禦權受限制之程度，認被告三人於現階
    段之訴訟程序中，尚難有何羈押以外之方法代替之，為確保
    將來審判程序之順利進行及刑事執行之保全，亦衡諸比例原
    則及必要性原則，實認仍有繼續執行羈押之必要。
四、綜上所述，本院審酌卷內所存各相關事證，認被告三人上開
    羈押原因仍屬存在，且有羈押之必要，並斟酌命被告三人具
    保、責付或限制住居之手段，尚不足以確保審判或執行程序
    之順利進行等情，自無從准予被告三人以羈押以外之方式替
    代之。此外，復查無刑事訴訟法第114條所定不得駁回具保
    聲請，或其他法定應停止羈押事由，從而，聲請人為被告三
    人聲請具保停止羈押，自無理由，應予駁回。 
五、據上論斷，應依刑事訴訟法第220條，裁定如主文。
中　　華　　民　　國　　111 　年　　6 　　月　　20　　日
            刑事第七庭   審判長法　官  梁  堯  銘
                               法　官  王  鏗  普
                               法　官  羅  國  鴻
以上正本證明與原本無異。
如不服本裁定，應於收受送達後5日內向本院提出抗告書狀（須
附繕本）。因疫情而遲誤不變期間，得向法院聲請回復原狀。

                               書記官  吳  姁  穗 

中　　華　　民　　國　　111 　年　　6 　　月　　20　　日